臺灣高等法院高雄分院刑事判決　　　 96年度交上訴字第103號
上　訴　人　臺灣屏東地方法院檢察署檢察官
被　　　告　甲○○
上列上訴人因被告過失傷害案件，不服臺灣屏東地方法院96年度
交訴緝字第2 號中華民國96年7 月25日第一審判決（起訴案號：
臺灣屏東地方法院檢察署95年度偵字第1485號），提起上訴，本
院判決如下：
     主  文
原判決關於過失傷害部分及定執行刑撤銷。
甲○○從事業務之人，因業務上之過失傷害人，處有期徒刑伍月
，減為有期徒刑貳月又拾伍日，如易科罰金，以佰元（即新台
幣玖佰元）折算壹日。
     事  實
一、甲○○受僱於鄭傑元經營之建達清潔公司，平日以駕駛鄭傑
    元所有之車牌號碼ZP -679 號大貨車載運水肥、修剪花木、
    清潔水溝為業，為從事駕駛業務之人，其於民國（下同）94
    年12月7 日於12時至15時許，在屏東縣恆春鎮網紗里工寮內
    與朱文斌等友人飲酒，於酒後已達不能安全駕駛動力交通工
    具情況下，仍駕駛上開大貨車，沿屏東縣恆春鎮○○○○○路
    由南往北方向行駛，擬返回恒春鎮○○路32號住處（其所犯
    服用酒類不能駕駛動力交通工具而駕駛罪部分，業經原審同
    案判刑確定），於同日16時55分許，在行經台26線公路與恆
    春鎮○○路之交叉路口時，本應注意轉彎車應讓直行車先行
    ，且當時天候晴朗、日間自然光線、路面乾燥、無缺陷、無
    障礙物、視距良好，並無不能注意之情事，竟疏未注意，即
    貿然左轉至大埔路，適有乙○○騎乘車牌號碼為CID-836 號
    之重型機車，沿台26線公路由北往南方向行駛，因未注意車
    前狀況，並隨時採取必要之安全措施，致閃避不及，造成上
    開機車前車頭撞擊上開大貨車之右側車身，乙○○因此人車
    倒地，受有右鎖骨骨折、左側下頜骨骨折、兩側上頜骨骨折
    、左顴骨骨折、左側背挫傷、左側眼眶底板破裂併眼下陷及
    複視、鼻骨骨折、右耳鼓膜出血及外耳道撕裂傷、左耳鈍挫
    傷併耳鳴及左下肢多處擦傷等傷害。
二、案經乙○○訴由屏東縣警察局恆春分局報由臺灣屏東地方法
    院檢察署檢察官偵查起訴。
     理  由
一、訊據被告甲○○對其於上開時、地駕駛上開大貨車，貿然左
    轉至大埔路，適證人乙○○騎乘上開機車亦行經該地，因閃
    避不及，致上開機車前車頭撞擊上開大貨車之右側車身，證
    人因此人車倒地，受有上開傷害等情，業據證人即告訴人乙
    ○○於警詢及證人即目擊者古勝安於警詢、檢察官偵查中分
    別證述明確，並有道路交通事故現場圖、道路交通事故調查
    報告表二紙及照片27幀、診斷證明書2 紙附卷可證。按汽車
    行駛至交岔路口時，轉彎車應讓直行車先行，道路交通安全
    規則第102 條第1 項第6 款定有明文。而依卷附道路交通事
    故調查報告表(一)所載，當時天候晴朗、日間自然光線、路面
    乾燥、無缺陷、且無障礙物、視距良好，足見客觀上並無不
    能注意之情事，詎被告竟疏未注意，即貿然左轉而肇事，被
    告應有過失，堪可認定。雖告訴人乙○○未注意車前狀況亦
    有過失，然仍不能解免被告之責。又被告之過失行為亦係造
    成證人乙○○受傷之原因，是被告之過失行為與證人乙○○
    之傷害結果間，具有相當因果關係亦無疑義。是被告罪證已
    甚明確，犯行洵堪認定。
二、查被告甲○○係受僱於鄭傑元經營之建達清潔公司，平日以
    駕駛鄭傑元所有之車牌號碼ZP-679號大貨車載運水肥、修剪
    花木、清潔水溝為業，此經被告及證人鄭傑元供明在卷，故
    被告駕駛上開大貨車本屬其社會活動之一，在社會上有其特
    殊之屬性（地位），其本於此項屬性而駕車，自屬基於社會
    生活上之地位而反覆執行事務；因之，在此地位之駕車，不
    問其目的為何，均應認係其業務範圍（最高法院75年台上字
    第1685號判例參照），則被告駕駛上開大貨車，縱其目的係
    欲返回住處，而非從事載運水肥等工作，仍難謂非業務行為
    ，是核被告所為，係犯刑法第284 條第2 項前段之業務過失
    傷害罪；公訴意旨認被告此部分之犯行係犯同條第1 項前段
    之普通過失傷害罪，尚有未洽，起訴法條應予變更。又汽車
    駕駛人酒醉駕車，因而致人受傷，依法應負刑事責任者，加
    重其刑至二分之一，道路交通管理處罰條例第86條第1 項定
    有明文，被告酒醉駕車而致告訴人受傷，自應依法加重其刑
    。又刑法已於95年7 月1 日修正公布施行，被告所犯業務過
    失傷害罪，其法定本刑中關於罰金刑最低額部分，依修正後
    刑法第33條第五款規定為「罰金：新台幣一千元以上，以百
    元計算之」，較舊法所定罰金最低額為「銀元一元以上」為
    重，經比較新舊法之結果，自以修正前之上開規定較有利於
    被告。
三、原審就被告此部分犯行予以論罪科刑，固非無見；然查被告
    係犯業務過失傷害罪，業如前述，原判決係認普通過失傷害
    罪，自有未洽，檢察官上訴執此指摘原判決此部分不當，非
    無理由，至檢察官循告訴人之聲請，上訴意旨以告訴人因本
    次車禍致使眼睛一目已達失明之重傷害程度，因而指摘原判
    決未依業務過失重傷害罪論處為不當，然據被告供稱：告訴
    人在原審出庭時，從外觀看並無一目失明之情形等語，本院
    為此傳喚告訴人，擬當庭勘驗告訴人有無一目失明之情形，
    惟告訴人並未到庭，且據告訴人提出長庚紀念醫院診斷證明
    書（見警卷第50頁），該院僅診斷告訴人有左側眼眶底板破
    裂併眼球下陷及複視，而未認定告訴人有失明之情況，是檢
    察官認告訴人之一目已達失明之重傷害程度，即無憑據。檢
    察官此部分上訴非有理由。惟原判決此部分既有上開可議之
    處，即屬無可維持，應由本院將原判決此部分及定執行刑撤
    銷，審酌被告酒後駕駛，漠視道路交通安全，致肇事車禍，
    殊屬不該，惟念其犯後已坦承犯行，並已與告訴人和解，賠
    償告訴人新台幣30萬元，有和解書附卷足憑，犯後態度尚佳
    ，及告訴亦與有過失暨所受傷害之程度等一切情狀，爰予科
    處被告有期徒刑伍月。又被告犯罪時間在96年4 月24日以前
    ，所犯符合中華民國96年罪犯減刑條例第2 條第1 項第3 款
    所定之減刑條件，應依該規定減其刑期二分之一為有期徒刑
    貳月又拾伍日。又被告犯罪時之刑法第41條第1 項就易科罰
    金之折算標準，係規定以1 元以上3 元以下折算1 日，而修
    正前罰金罰鍰提高標準條例第2 條前段（現已刪除）規定，
    就其原定數額提高100 倍折算1 日，則被告行為時之易科罰
    金折算標準，應以銀元300 元折算1 日，經折算為新臺幣後
    ，應以新臺幣900 元折算1 日，惟95年7 月1 日修正公布施
    行之刑法第41條第1 項前段規定：「犯最重本刑為5 年以下
    有期徒刑以下之刑，而受6 個月以下有期徒刑或拘役之宣告
    者，得以新臺幣1,000 元、2,000 元或3,000 元折算1 日，
    易科罰金。」比較修正前後易科罰金折算標準，以修正前之
    規定較有利於被告，自應依刑法第2 條第1 項前段規定，適
    用修正前之刑法第41條第1 項前段規定，定其折算標準。
四、被告另犯服用酒類不能安全駕駛動力交通工具而駕駛罪及肇
    事後逃逸罪部分，業經原審同案判刑確定，故不另論列，附
    此明。
據上論斷，應依刑事訴訟法第369 條第1 項前段、第364 條、第
299 條第1 項前段、第300 條，道路交通管理處罰條例第86條第
1 項，刑法第2 條第1 項前段、修正前第284 條第2 項前段、第
41條第1 項，中華民國96年罪犯減刑條例第2 條第1 項第3 款、
第7 條、刑法施行法第1 條之1 、修正前罰金罰鍰提高標準條例
第2 條，判決如主文。
本案經檢察官姜麗儒到庭執行職務。
中　　華　　民　　國　　96　　年　　11　　月　　30　　日
                  刑事第四庭    審判長法  官  蕭權閔
                                      法  官  吳進寶
                                      法  官  陳吉雄
以上正本證明與原本無異。
本件判決不得上訴。
中　　華　　民　　國　　96　　年　　12　　月　　3 　　日
                                      書記官  梁美姿
附錄本判決論罪科刑法條：
中華民國刑法第284條第2項前段
（過失傷害罪）
從事業務之人，因業務上之過失傷害人者，處1 年以下有期徒刑
、拘役或1 千元以下罰金，致重傷者，處3 年以下有期徒刑、拘
役或2 千元以下罰金。
                                                      Ｆ
